【裁判字號】    94,訴,396
【裁判日期】    950803
【裁判案由】    違反毒品危害防制條例
【裁判全文】
臺灣屏東地方法院刑事判決               94年度訴字第396號
公  訴  人  臺灣屏東地方法院檢察署檢察官
被      告  丁○○
            甲○○
上列2人共同 李錦臺律師
選任辯護人  許清連律師
上列被告等因違反毒品危害防制條例案件，經檢察官提起公訴（
92年度偵字第4909號），本院判決如下：
    主  文
甲○○明知為禁藥而寄藏，處有期徒刑捌月，扣案之甲基安非他
命拾陸包（驗前毛重肆壹點柒公克，驗後毛重肆壹點陸公克
）沒收。
甲○○被訴販賣第一級毒品部分無罪。
丁○○無罪。
    事  實
一、甲○○明知其男友丁○○持有之結晶物16包係屬丁○○供己
    施用之第二級毒品甲基安非他命（丁○○施用第二級毒品部
    分，已經臺灣高雄地方法院判處有期徒刑1 年確定），而甲
    基安非他命業經公告列為毒品危害防制條例第2 條第2 項第
    2 款之第二級毒品，並係藥事法第22條第1 項第1 款所列禁
    藥，不得非法持有、寄藏，甲○○竟基於寄藏之犯意，於不
    詳時間，收受丁○○所交付之甲基安非他命後，藏放在屏東
    縣屏東市○○街130 巷7 號4 樓之3 其居所地，非法受託而
    寄藏甲基安非他命。嗣於民國92年10月1 日下午4 時45分許
    ，為警在上開居住處查獲，並扣得上開禁藥甲基安非他命16
    包（驗前毛重341.7 公克，驗後毛重341.6 公克）。
二、案經臺南縣警察局移送臺灣屏東地方法院檢察署檢察官偵查
    起訴。
    理  由
壹：證據能力方面
一、按若有事實足認被告或犯罪嫌疑人涉犯有最輕本刑為3 年以
    上有期徒刑之罪嫌，並危害國家安全或社會秩序情節重大而
    有相當理由可信其通訊內容與本案有關，且不能或難以其他
    方法蒐集或調查證據者，在偵查中得由檢察官核發通訊監察
    書，通訊保障及監察法第5 條第1 項第1 款、第2 項定有明
    文。是如依上開程序之通訊監察所取得之證據，即屬依法定
    程序所取得，自有證據能力。關於被告0000000000號行動電
    話之通訊監察，係檢察官依法核發實施，有臺灣臺南地方法
    院檢察署通訊監察書在卷可稽（警卷第65至66頁），是該通
    訊監聽譯文取得之合法性無疑，自有證據能力。
二、按被告以外之人（包括證人、鑑定人、告訴人、被害人及共
    同被告等）於審判外之言詞或書面陳述，除法律有規定者外
    ，不得作為證據，刑事訴訟法第159 條第1 項定有明文。查
    同案被告丁○○關於被告甲○○部分於警詢中證述、證人陳
    炳章於警詢中之陳述，乃審判外之言詞陳述，且檢察官亦未
    證明其於警詢中之陳述有較可信之特別情形，被告丁○○、
    甲○○之辯護人對此聲明異議，是同案被告丁○○、證人陳
    炳章於警詢中之陳述，就證明構成犯罪之事實即無證據能力
    。然參酌日本刑事訴訟法第328 條：依同法321 條至第32 4
    條規定（傳聞法則之規定）而不得作為證據之文書或陳述，
    若在準備期日或審判期日，被告或證人或其他陳述人對陳述
    之證明力產生爭議時，此等不得作為證據之文書或陳述，得
    作為證據之規定，及彼邦實務之相關見解，本案被告方面得
    援引上開警詢筆錄所記載之內容，作為彈劾證據之用，併此
    敘明。另證人杜榮昌於警詢中之陳述，公訴人並未引為證據
    ，是自無證據能力之問題，亦先敘明。
貳、有罪部分得心證之理由
一、訊之被告甲○○矢口否認有寄藏禁藥甲基安非他命之犯行，
    辯稱：被查到前1 個多月伊與丁○○同居在屏東市○○街13
    0 巷7 號4 樓之3 ，這房子是丁○○出錢以伊的名義與房東
    訂約，每月租金新臺幣（下同）9 千多元，到被查獲後才結
    束同居，扣案的東西不是伊的，伊也不知道是誰的，因為丁○○有時會帶朋友到家裡面，那間房子除了伊與丁○○伊2
    人外，還有其他人會借住，被查獲前1 、2 天有1 個人綽號
    烏鴉輝的人，曾經借住在和室那間一個晚上，丁○○的朋友
    平常都借住客廳或是和室的房間，其他房間沒有讓丁○○其
    他朋友使用，伊跟丁○○使用主臥房，伊沒有施用毒品云云
    。惟查：
  (一)被告甲○○為警查獲時，所採尿液送驗結果無嗎啡、甲基安
    非他命反應一節，有臺南縣警察局少年隊偵辦毒品危害防制
    條例案送驗尿液編號與真實姓名對照表個案名冊、臺南縣衛
    生局尿液檢驗成績書各1 份附卷可稽（本院卷第215 、216
    頁），足認被告之未施用毒品之自白與事實相符，應堪採信
    。是被告甲○○未曾施用毒品之事實，應堪認定。又扣案之
    結晶物16包，經臺灣高雄地方法院送驗結果，為甲基安非他
    命（驗前毛重341.7 公克，驗後毛重341. 6公克，檢驗報告
    上驗前毛重誤載為241.7 公克），有高雄醫學大學附設中和
    紀念醫院檢驗報告1 份附卷可稽（本院卷第295 頁），故扣
    案之結晶物16包為禁藥甲基安非他命之事實，亦堪認定。
  (二)又被告丁○○基於施用第二級毒品安非他命之概括犯意，自
    91年5 、6 月間某日起，至93年7 月11日上午某時止，連續
    在高雄市○○○路269 號住處及屏東縣屏東市不詳朋友住處
    等地，以將甲基安非他命置放於玻璃球燒烤吸取煙霧之方式
    ，施用第二級毒品甲基安非他命多次。嗣於91年8 月13日下
    午5 時許，在屏東縣屏東市○○路為警緝獲，經丁○○同意
    採集尿液送驗結果呈甲基安非他命陽性反應，而查悉上情；
    繼於92年10月1 日下午4 時45分許，為警在屏東縣屏東市○○街130 巷7 號4 樓之3 租屋處查獲，扣得甲基安非他命16
    包、殘留甲基安非他命之吸食器1 組、燈泡7 個；再於93年
    4 月17日晚上10時20分許，為警在屏東縣屏東市○○路165
    巷48弄22號處為警查獲，並扣得第二級毒品甲基安非他命2
    包（驗前毛重1.1 公克，驗後毛重0.9 公克）及殘留甲基安
    非他命之吸食器1 個、塑膠鏟管2 支；又於93年7 月11日下
    午4 時50分許，在屏東縣屏東市○○路○段161 號前，遭警
    緝獲，並扣得甲基安非他命1 包（驗前毛重0.9 公克，驗後
    毛重0. 8公克）及殘留甲基安非他命之吸食器1 組等情，業
    據被告丁○○於前案審理時供承不諱，且被告丁○○4 次為
    警查獲時所採取之尿液，分別經屏東縣衛生局、臺南縣衛生
    局、高雄市立凱旋醫院及屏東縣衛生局檢出甲基安非他命陽
    性反應，並有上開扣案之物可資佐證，而經臺灣高雄地方法
    院以93年度訴字第1794號判處有期徒刑1 年確定，有上開刑
    事判決、臺灣高等法院被告前案紀錄表各1 份附卷可稽（本
    院卷第96至99頁）。是被告丁○○有施用甲基安非他命之惡
    習之事實，足堪認定。又於92年10月1 日下午4 時45分許，
    為警在屏東縣屏東市○○街130 巷7 號4 樓之3 租屋處查獲
    之甲基安非他命16包、殘留甲基安非他命之吸食器1 組、燈
    泡7 個，均為被告丁○○所有供施用之毒品及器具之事實，
    亦據被告丁○○於前案審理時自白在卷，有前案審判筆錄足
    稽（本院卷第300 頁）。故被告丁○○於本院審理時證稱：
    伊不知道查獲的甲基安非他命、施用工具是誰的云云（本院
    卷第18 8頁背面），顯屬迴護被告甲○○之詞，不足採信。
  (三)再證人即被告丁○○雖於本院審理時證稱：伊與甲○○是一
    般朋友，伊不知道屏東縣屏東市○○街130 巷7 號4 樓之3
    房屋是何人承租，也不知道是誰住的，伊只去過幾次，被查
    獲當天，伊是要去找阿扁買毒品云云（本院卷第188 至190
    頁）。另證人即被告甲○○於本院審理時則證稱：伊與丁○○是男女朋友，在被查獲前半個月，伊與丁○○同居在屏東
    市○○路與自由路交叉路口的套房，後來沒有同居，伊在被
    查獲前才搬到屏東市○○街130 巷7 號4 樓之3 房屋，該屋
    是伊租的，因為伊身上沒有錢，所以丁○○才幫伊付房租，
    該屋平常只有伊固定居住，伊在被逮捕前的一個禮拜就沒有
    住那裡云云（本院卷第191 頁）。惟查上開房屋係以被告甲○○名義承租，由被告丁○○支付每月租金新臺幣（下同）
    9 千多元，被告丁○○、甲○○同居於上開房屋，主臥房係
    由被告丁○○、甲○○2 人使用，至被查獲後，被告丁○○
    、甲○○才結束同居等情，業據被告甲○○於本院準備程序
    中供述甚詳（本院卷第86頁）。且本件承辦員警自92年9 月
    中旬開始進行跟監蒐證，即發現被告甲○○進出該屋，搜索
    前1 週，被告甲○○穿著輕便的服裝，有時有帶安全帽，頻
    繁進出，僅曾見過被告丁○○進出1 次，而查獲當天是由被
    告丁○○騎乘機車搭載被告甲○○，並在上開房屋1 樓前，
    先讓被告甲○○下車，被告丁○○騎乘機車至地下室停放，
    房屋鑰匙則與機車鑰匙同串，由被告丁○○持有，且上開房
    屋格局有廚房、客廳各1 間、臥室3 間，臥房1 間有擺放床
    與棉被，衣櫥裡面有男女用的衣物，其他2 間因為沒有人擺
    放衣服、日常用具或床與棉被，沒有人使用，客廳有電視及
    沙發、浴室，有人在常住的樣子等情，亦據證人即本件承辦
    偵查小隊長乙○○證述甚詳（本院卷第185 至188 頁），並
    有現場照片7 張附卷足憑（警卷第56至59頁）。核與被告甲○○於本院準備程序中之自白情節相符，足認被告甲○○於
    本院準備程序中之自白與事實相符，應堪採信。又本件承辦
    員警於跟監蒐證時，僅見被告丁○○進出該屋1 次，是被告
    丁○○證稱：伊去過幾次該屋幾次等語（本院卷第188 頁背
    面），核與證人乙○○證述情節相符，故由被告丁○○、甲○○進出上開房屋之情形觀之，上開房屋應係被告甲○○之
    居住處所，而非被告丁○○之居住處所事實，應堪認定。
  (四)另為警在屏東縣屏東市○○街130 巷7 號4 樓之3 租屋處查
    獲之甲基安非他命16包、殘留甲基安非他命之吸食器1 組、
    燈泡7 個，分別經員警在上開房屋主臥房衣櫃上方查獲甲基
    安非他命2 包、吸食器1 組（含過濾器1 個）、燈泡5 個，
    在主臥房衣櫃吊掛之置物袋內查獲甲基安非他命2 包，在主
    臥房化妝台置物袋內查獲甲基安非他命3 包、燈泡2 個，在
    主臥房化妝台抽屜查獲甲基安非他命9 包等情，業據被告丁○○、甲○○於警詢中自白在卷（警卷第7 至8 、21至22頁
    ），並有現場照片8 張可稽。準此，被告丁○○、甲○○為
    關係密切之男女朋友，上開房屋又係由被告丁○○支付租金
    供被告甲○○居住，且上開查獲之甲基安非他命、吸食器及
    燈泡等物，均放置在被告甲○○使用之主臥房內明顯可發現
    之置物袋、化妝台等處，是被告甲○○對於被告丁○○施用
    甲基安非他命之惡習，及上開查獲之物均為被告丁○○供施
    用甲基安非他命之用，自難諉為不知，故被告甲○○辯稱不
    知情云云，顯屬卸責之詞，不足採信。
  (五)綜上所述，本件事證明確，被告甲○○明知上開扣案之甲基
    安非他命為被告丁○○所有，仍藏放在其居住處，故被告甲○○寄藏禁藥甲基安非他命犯行，堪以認定。
二、按行為後法律有變更者，適用行為時之法律。但行為後之法
    律有利於行為人者，適用最有利於行為人之法律，刑法第2
    條第1 項定有明文，因本件論罪科刑所適用之藥事法第83條
    ，業於95年5 月30日經修正公布，並於95年7 月1 日施行，
    修正前藥事法第83條第1 項規定：「明知為偽藥或禁藥，而
    販賣、供應、調劑、運送、寄藏、牙保、轉讓或意圖販賣而
    陳列者，處五年以下有期徒刑，得併科新臺幣十萬元以下罰
    金。」，修正後同法第83條第1 項規定：「明知為偽藥或禁
    藥，而販賣、供應、調劑、運送、寄藏、牙保、轉讓或意圖
    販賣而陳列者，處七年以下有期徒刑，得併科新臺幣五百萬
    元以下罰金。」，經比較新舊法規定，以舊法較有利於被告
    ，自應依修正前藥事法第83條第1 項規定論處。次按安非他
    命類迭經行政院衛生署於69年12月8 日衛署藥字第301124號
    、79年10月9 日衛署藥字第904142號公告列入藥物藥商管理
    法第16條第1 款（即現行藥事法第22條第1 項第1款） 之禁
    藥管理，迄今尚屬禁藥，同時亦屬毒品危害防制條例第2 條
    第2 項規定之第二級毒品。再按修正前藥事法第83 條 第1
    項法定刑為5 年以下有期徒刑，得併科新臺幣10萬元以下罰
    金，較毒品危害防制條例第11條第2 項、第4 項加重其刑至
    二分之一之法定刑為重。且甲基安非他命固屬毒品危害防制
    條例第2 條第2 項第2 款所規定之第二級毒品，然毒品危害
    防制條例並無寄藏毒品之處罰規定，又甲基安非他命為禁藥
    ，既如前述，自應適用藥事法第83條第1 項寄藏禁藥罪之處
    罰規定。毒品之範圍尚包括影響精神之物質與其製品。而藥
    事之管理，亦非僅止於藥品之管理。又毒品未必係經公告之
    禁藥，禁藥亦未必為毒品。毒品危害防制條例與藥事法二者
    ，並無必然之特別法與普通法關係。故除有轉讓之第二級毒
    品達毒品危害防制條例第8 條第6 項之一定數量，經依法加
    重後之法定刑較藥事法第83條第1 項之法定刑為重之情形外
    ，因藥事法第83條第1 項為後法，且為重法，應優先適用藥
    事法處罰（臺灣高等法院暨所屬法院94年法律座談會刑事類
    提案第8 號結論意旨參照）。是核被告甲○○寄藏甲基安非
    他命所為，係犯修正前藥事法第83條第1 項之寄藏禁藥罪。
    公訴意旨認係犯毒品危害防制條例第4 條第2 項之販賣第二
    級毒品罪，容有未洽（詳如後述），自應由本院於基本社會
    事實同一之範圍內，變更起訴法條。爰審酌被告甲○○之素
    行（詳見臺灣高等法院被告前案紀錄表），犯罪動機、目的
    、手段，寄藏甲基安非他命之數量及其犯罪後否認犯行之態
    度等一切情狀，量處如主文所示之刑。扣案之甲基安非他命
    16包（驗前毛重341.7 公克，驗後毛重341.6 公克）雖係第
    二級毒品，亦屬違禁物，惟本案被告甲○○既應論以寄藏禁
    藥罪責，則基於法律不能割裂適用之原則，自不能依據毒品
    危害防制條例之規定諭知沒收銷毀，而應依刑法第38條第1
    項第2 款之規定，依法宣告沒收。另扣案之殘留甲基安非他
    命之吸食器1 組、燈泡7 個，非本件犯罪之物，且經臺灣高
    雄地方法院於前開被告丁○○施用毒品案件宣告沒收銷燬；
    扣案之夾鏈袋1 小包及1 大包、現金共81,000元、00000000
    00號及0000000000號行動電話2 支，均非本件犯罪之物，爰
    均不予宣告沒收。
參、無罪部分得心證之理由
一、公訴意旨略以：被告丁○○（綽號扁仔）與被告甲○○（綽
    號蘋果）係朋友，甲○○平日以「爸爸」稱呼被告丁○○，
    並由被告甲○○出面承租坐落屏東縣屏東市○○街130 巷7
    號4 樓之3 之房屋同住。其2 人共同基於販賣第一級毒品海
    洛因及第二級毒品安非他命之概括犯意，先於不詳時間，以
    不詳代價向不詳之人販入第一級毒品海洛因及第二級毒品安
    非他命後，嗣即基於販賣第一級毒品海洛因及第二級毒品安
    非他命牟利之概括犯意，自民國92年9 月25日起至92年10月
    1 日止，以被告甲○○名義申租之0000000000號、00000000
    00號行動電話作為聯絡工具，與購毒者電話聯絡達成買賣合
    意後，在附表所列時間，交付以夾鏈袋盛裝之第一級毒品海
    洛因或第二級毒品安非他命予附表所示之購毒者，而購毒者
    則依毒品種類及每包不同之重量，交付附表所示金額之款項
    給被告丁○○、甲○○。嗣於92年10月1 日下午4 時45分許
    ，適有丙○○事先與被告丁○○、甲○○聯繫，準備在屏東
    縣屏東市○○街130 巷7 號4 樓之3 被告丁○○、甲○○租
    屋處，向被告丁○○、甲○○購買第一級毒品海洛因3,000
    元時，為警持搜索票在上址當場查獲而未完成買賣交易，並
    扣得被告丁○○、甲○○共同持有之第二級毒品安非他命16
    包、安非他命吸食器1 組（含過濾器1 個）、燈泡7 個、夾
    鏈袋1 小包及1 大包、製模工具1 組、研磨機1 台等物；另
    在被告丁○○身上查獲海洛因2 包（淨重3.32公克，包裝重
    0.42公克）、摻有海洛因之香菸1 支、現金59,000元，並在
    被告甲○○身上查獲0000000000號及0000000000號行動電話
    2 支、現金22,000元。因認被告丁○○、甲○○均係犯毒品
    危害防制條例第4 條第1 項、第2 項之販賣第一級毒品及第
    二級毒品罪嫌。
二、按犯罪事實應依證據認定之，無證據不得認定其犯罪事實，
    刑事訴訟法第154 條第2 項定有明文。被告未經審判證明有
    罪確定前，推定其為無罪，此為我刑事訴訟之基本原則。又
    公訴案件犯罪證據之蒐集，及提起公訴後，對犯罪事實之舉
    證責任及指出證明之方法，均屬公訴人之職責，原則上法院
    僅於當事人之主張及舉證範圍內進行調查證據，其經法定程
    序調查證據之結果，認已足以證明犯罪事實時，始得為犯罪
    事實之認定。若其為訴訟上之證明，於通常一般人仍有合理
    之懷疑存在，尚未達於可確信其真實之程度者，在該合理懷
    疑尚未剔除前，自不能為有罪之認定。法院不得以偵查機關
    關於某種犯罪之調查不易，即放棄上開原則之堅持，致有違
    背刑事訴訟無罪推定及嚴格證明之原則，其理甚明。又施用
    毒品者，其所稱向某人購買之供述，須補強證據以擔保其供
    述之真實性。良以施用毒品者其供述之憑信性本不及於一般
    人，況施用毒品者其供出來源，因而破獲者，法律復規定得
    減輕其刑，其有為偵查機關誘導、或為邀輕典而為不實之陳
    述之可能，其供述之真實性自有合理之懷疑。是最高法院一
    貫之見解，認施用毒品者關於其向某人購買毒品之供述，必
    須補強證據佐證，以擔保其供述之真實性，俾貫徹刑事訴訟
    無罪推定及嚴格證明之基本原則。而茲所謂補強證據，指其
    他有關證明施用毒品者之關於毒品交易之供述真實性之相關
    證據而言，必須與施用毒品者關於毒品交易之供述，具有相
    當程度之關連性，而足使一般人對施用毒品者關於毒品交易
    之供述，並無合理之懷疑存在，而得確信其為真實，始足當
    之（最高法院90年度台上字第3115號、93年度台上字第6750
    號、94年度台上字第1218、2033號判決參照）。
三、公訴人認被告丁○○、甲○○涉有販賣海洛因、甲基安非他
    命（起訴書誤載為安非他命）之犯行，無非係以證人陳炳章
    之證述、0000000000號及000000 0000 號行動電話承租人資
    料、0000000000號行動電話監聽譯文、0000000000號行動電
    話通聯紀錄、現場照片、臺灣臺南地方法院檢察署通訊監察
    書、上開扣案之物等資為論據。訊據被告丁○○、甲○○堅
    決否認有販賣海洛因、甲基安非他命之行為，被告丁○○辯
    稱：伊從來沒有賣海洛因或甲基安非他命等毒品給陳炳章等
    人，伊不知道0000000000、0000000000行動電話是誰的手機
    ，伊只有在賭博的時候見過丙○○，當天陳炳章是要還賭債
    等語。被告甲○○則辯稱：92年10月1 日是丁○○告訴伊說
    ，丙○○有欠丁○○錢，叫伊過去跟丙○○拿，伊並沒有販
    賣海洛因給丙○○，伊沒有朋友向丁○○買海洛因，伊沒有
    賣海洛因、甲基安非他命等語。經查：
  (一)證人陳炳章於警詢證述（警詢筆錄為彈劾證據）：「當時我
    在該址門口前等丁○○（綽號：阿扁），之前我與丁○○雙
    方已聯繫好，至他住處向阿扁購買一級毒品海洛因。」、「
    欲向他購買新台幣貳仟元之一級毒品海洛因。」、「最近我
    都向丁○○（綽號：阿扁）購買，我之前已向他購買過一級
    毒品海洛因二次。」（警卷第33至34頁）；於偵查中則先證
    稱：「我是找我朋友丁○○，結果就被警抓了，甲○○是丁○○的女朋友，警員叫我要咬他們在販賣毒品給我，否則就
    要辦我與丁○○，持有這麼多毒品，所以我就咬他們販毒給
    我。」（偵卷第6 頁），嗣翻異前詞證稱：「我是去找丁○○，請他幫我買海洛因，那時是講要買三仟元。」（偵卷卷
    第38頁）、「我拿錢給丁○○，隔一、二小時以後，他才會
    拿毒品給我，沒有一手交錢一手交貨過。」（偵卷第220 頁
    ）；於本院審理時證稱：「那天我打電話過去，是甲○○接
    的電話，我告訴他要過去找他，順便還丁○○三千元，因為
    我之前欠丁○○三千元，順便拜託甲○○向他購買海洛因，
    ……我之前沒有向甲○○買過毒品，這次我是拜託甲○○幫
    我買，我之前就有拜託過甲○○，如果她有買毒品時，順便
    幫我買，…」。證人陳炳章對於是否曾向被告丁○○、甲○○購買海洛因？或係委託被告丁○○代為購買海洛因？抑或
    僅委託被告甲○○代為購買海洛因？有前後證述不一之瑕疵
    。且證人陳炳章為警查獲時，身上並未攜帶現金一情，亦據
    證人乙○○證述在卷（本院卷第186 頁），即與證人陳炳章
    證述交易方式是先付錢給丁○○，隔1 、2 小時以後，丁○○才交付毒品云云不符。揆諸前開說明，即難以證人陳炳章
    有瑕疵之證述而為被告不利之認定。
  (二)又通聯紀錄僅為雙方曾有以電話聯絡之紀錄，至於談話之內
    容，通聯紀錄並無記載，自無從依被告甲○○持用之000000
    0000號行動電話，與證人陳炳章持用之0000000000號行動電
    話之通聯紀錄內容證明被告2 人確有販賣海洛因之犯行。
  (三)再公訴人認被告丁○○、甲○○涉有販賣海洛因、甲基安非
    他命予甲○○不詳友人、0000000000號、0000000000號、00
    00000000號行動電話使用人犯行，係以如附表二所示之通訊
    監聽譯文（偵卷第203 、208 、210 頁）為其論據，業經公
    訴檢察官陳明在卷（本院卷第111 頁）。然上開錄音帶送驗
    結果，經聲紋比對，無法研判錄音帶內男子聲音是否出自被
    告丁○○，且因內容背景雜訊因素，不符聲紋鑑定條件，故
    無法就被告甲○○作聲紋比對鑑定，有法務部調查局93年8
    月24日調科參字第09300341180 號鑑定通知書（偵卷第259
    頁）、94年10月18日調科參字第09400467670 號聲紋鑑定報
    告書（本院卷第116 頁）各1 份附卷可稽，是上開對話者是
    否即為被告丁○○或甲○○，已值啟疑。且徵之上開通訊監
    聽譯文，對話間完全無交易毒品種類、數量、地點之表示，
    已難以證明被告2 人確有販賣海洛因、甲基安非他命之行為
    。又本件員警對被告丁○○、甲○○跟監蒐證期間，並未發
    現被告2 人有販賣毒品之犯行，再經承辦員警根據監聽譯文
    追查被告2 人是否販賣毒品予不詳之人，亦無所獲等情，業
    據證人乙○○於本院審理時證述甚詳（本院卷第188 頁背面
    、189 頁背面）。自難僅憑通訊監聽譯文即為被告2 人不利
    之認定。
  (四)且被告丁○○自92年9 月初某日起至同年10月1 日上午8 時
    許止，在不詳處所，以將第一級毒品海洛因摻在香煙內吸食
    之方式，連續施用第一級毒品海洛因多次，嗣於92年10月1
    日下午4 時45分許，為警在屏東縣屏東市○○街130 巷7 號
    4 樓之3 查獲，並扣得第一級毒品海洛因2 包及摻有海洛因
    香煙1 支，經本院以92年度訴字第799 號判處有期徒刑8 月
    確定，有臺灣高等法院被告前案紀錄表、上開判決各1 份附
    卷可查（本院卷第93至95頁）。是被告丁○○既有施用海洛
    因之惡習，其持有海洛因及摻有海洛因之香菸，亦與常情無
    違，況且扣案之海洛因其重量僅淨重3.32公克，其持有重量
    非明顯逾越一般施用者之合理持有範圍。再扣案之製模工具
    1 組、研磨機1 台，經本院送驗結果，雖含海洛因成分，有
    高雄醫學大學附設中和紀念醫院檢驗報告2 份足憑（本院卷
    第222 、223 頁），然在上開房屋並未查獲任何海洛因（海
    洛因2 包係在被告丁○○身上查獲），業據證人乙○○證述
    在卷（本院卷第187 頁），是扣案之製模工具、研磨機何以
    沾有海洛因成分，即屬不明，以被告丁○○持有之海洛因數
    量實無使用製模工具、研磨機之必要，亦難以此為其不利之
    認定。又扣案之空夾鏈袋本非專供販賣毒品之用，日常生活
    中就空夾鏈袋的使用，實屬常有，持有該空夾鏈袋，與生活
    常情不相違背，自難以查獲空夾鏈袋，即認定被告有販賣毒
    品之情事。準此，通聯紀錄、扣案之製模工具、研磨機、海
    洛因及香菸及空夾鏈袋等物，均不足以認定證人即施用毒品
    者陳炳章關於毒品交易之供述，具有相當程度之關連性，而
    足使一般人對施用毒品者關於毒品交易之供述，並無合理之
    懷疑存在，而得確信其為真實，揆諸前開說明，即難以上開
    通聯紀錄等為補強證據。因此本件亦乏補強證據，以擔保證
    人即施用毒品者陳炳章供述之真實性，而認被告有附表所示
    之販賣海洛因犯行。
  (五)另上開查獲之甲基安非他命16包、殘留甲基安非他命之吸食
    器1 組、燈泡7 個，係被告丁○○施用第二級毒品所用之物
    ，詳如前述。佐以施用毒品乃犯罪行為，向為我國政府多年
    來厲行查緝之目標，且毒品之取得來源不易尋覓，交易過程
    亦多隱密為之，其價格往往受流通數量多寡、品質良窳等諸
    般因素之影響，以致迭有波動，故施用毒品者為期避免遭警
    查獲、或貪圖價格低廉而1 次購足大量毒品之舉，亦非罕見
    。再參以被告丁○○前開施用第二級毒品甲基安非他命案件
    ，自91年8 月13日起至93年7 月11日止，先後4 次為警查獲
    ，有1 次未查獲甲基安非他命，有2 次僅扣得微量之甲基安
    非他命，有上開判決足憑（本院卷第96頁）。足認被告丁○○持有數量不穩定，尚難以其中一次為警查獲時持有甲基安
    非他命16包（驗前毛重341.7 公克，驗後毛重341.6 公克）
    ，徒以單純持有甲基安非他命數量比平常多，即率爾為其不
    利之認定。
  (六)綜上所述，被告丁○○、甲○○既始終否認有販賣海洛因、
    甲基安非他命之犯行，而證人陳炳章之供述，復有上開重大
    瑕疵與矛盾而不足採，此外又查無其他任何積極之補強證據
    ，足認被告2 人有上開犯行，是被告2 人所辯並無販賣海洛
    因、甲基安非他命等語，應可採信。而被告丁○○持有之海
    洛因、甲基安非他命，為被告施用毒品案件之物，是其持有
    海洛因、甲基安非他命之犯行已為施用之高度行為所吸收，
    自不能再論被告持有海洛因、甲基安非他命犯行；再扣案之
    製模工具、研磨機係經送請專業機關鑑定後，始知悉沾有海
    洛因成分，被告甲○○辯稱不知情等語，核與常理相符，此
    部分亦難認被告甲○○有持有海洛因之犯意，併此敘明。此
    外，復無其他積極證據足資證明被告2 人有何公訴人所指訴
    之販賣毒品犯行（被告甲○○販賣甲基安非他命部分，已經
    本院變更為寄藏禁藥罪），揆諸前揭說明，本件被告2 人犯
    罪既不能證明，自應為被告丁○○無罪、被告甲○○販賣第
    一級毒品部分無罪之諭知。
  (七)末按沒收為從刑之一種，依主從不可分原則，應附隨於主刑
    而同時宣告之，除有罪，免刑等判決，於裁判時併宣告外，
    如諭知無罪之判決，既無主刑，從刑亦無所附麗，故案內之
    違禁物，應另依刑法第40條但書由檢察官聲請單獨宣告沒收
    （最高法院78年台非字第72號判例參照）。扣案之海洛因2
    包（合計淨重3.32公克）及沾有微量海洛因之香菸1 支，已
    於施用毒品案件中宣告沒收；扣案之製模工具1 組、研磨機
    1 台因沾有海洛因，且難以析離，雖本案就被告2 人販賣海
    洛因部分均為無罪之諭知，惟公訴檢察官已單獨聲請沒收（
    本院卷第251 頁），自應由本院另以裁定宣告沒收銷燬，併
    此敘明。
據上論斷，應依刑事訴訟法第299 條第1 項前段、第300 條、第
301 條第1 項，修正前藥事法第83條第1 項，刑法第2 條第1 項
前段、第11條、第38條第1 項第2 款，判決如主文。
本案經檢察官鄭伊鈞到庭執行職務。
中    華    民    國    95    年    8     月    3     日
                  刑事第五庭  審判長法  官   石家禎
                                    法  官   林家聖
                                    法  官   楊文廣
以上正本證明與原本無異。
如不服本判決應於收受本判決送達後十日內向本院提出上訴書狀，
其未敘述上訴理由者，並得於提起上訴後十日內向本院補提理由
書狀（均須按他造當事人之人數附繕本）「切勿逕送上級法院」
中    華    民    國    95    年    8     月    3     日
                                    書記官  林志憲
附錄本案論罪科刑法條：
修正前藥事法第83條第1項
明知為偽藥或禁藥，而販賣、供應、調劑、運送、寄藏、牙保、
轉讓或意圖販賣而陳列者，處5 年以下有期徒刑，得併科新臺幣
10萬元以下罰金。
附表一：
┌───┬──────┬────┬────┬──────┬───┬───┐
│購毒者│購買毒品時間│毒品種類│購買地點│聯 絡 方 式 │金  額│備  註│
├───┼──────┼────┼────┼──────┼───┼───┤
│丙○○│92年9月26日 │第一級毒│均在屏東│事先以091118│2 千元│第3 次│
│      │15時許      │品海洛因│縣屏東市│1990號電話與│2 千元│交易未│
│      │92年9月28日 │        │清寧街13│甲○○使用之│3 千元│完成  │
│      │15時許      │        │0巷7號4 │0000000000號│      │      │
│      │92年10月1日 │        │樓之3   │電話聯絡    │      │      │
│      │16時45分    │        │        │            │      │      │
├───┼──────┼────┼────┼──────┼───┼───┤
│台南丁│92年9月25日 │第一級毒│不詳    │向丁○○購買│一錢3 │監聽中│
│美蓮不│21時26分前  │品海洛因│        │            │萬6 千│丁○○│
│詳友人│某日        │        │        │            │元    │提及  │
├───┼──────┼────┼────┼──────┼───┼───┤
│092589│92年9月27日 │第一級毒│屏東縣屏│事先以092589│海洛因│監聽得│
│9808電│0時42分     │品海洛因│東市清寧│9808號電話與│一錢，│知    │
│話持用│            │及第二級│街130巷7│甲○○使用之│安非他│      │
│人    │            │毒品甲基│號4樓之3│0000000000號│命2 千│      │
│      │            │安非他命│        │電話聯絡    │5 百元│      │
├───┼──────┼────┼────┼──────┼───┼───┤
│092503│92年9月28日 │第一級毒│屏東縣屏│事先以092503│海洛因│監聽得│
│3566電│0時30分     │品海洛因│東市清寧│3566號電話與│1 包  │知    │
│話持用│            │        │街130巷7│甲○○使用之│      │      │
│人    │            │        │號4樓之3│0000000000號│      │      │
│      │            │        │        │電話聯絡    │      │      │
├───┼──────┼────┼────┼──────┼───┼───┤
│093649│92年9月28日 │第二級毒│屏東縣屏│事先以093649│2 萬7 │監聽得│
│4807電│1時6分      │品甲基安│東市清寧│4807號電話與│千元  │知    │
│話持用│            │非他命  │街130巷7│甲○○使用之│      │      │
│人    │            │        │號4樓之3│0000000000號│      │      │
│      │            │        │        │電話聯絡    │      │      │
└───┴──────┴────┴────┴──────┴───┴───┘
附表二：
╔═╤═════╤═════╤═╤═════╤════════════════════╤═══╗
║編│          │          │發│          │                                        │      ║
║  │ 監察號碼 │非監察用戶│話│通話開始  │譯                                    文│備  註║
║  │    Ａ    │    Ｂ    │方│          │                                        │      ║
║號│          │          │向│          │                                        │      ║
╟─┼─────┼─────┼─┼─────┼────────────────────┼───╢
║１│0000000000│0000000000│出│0000000000│Ｂ喂。Ａ喂，喂，他三萬給我。Ｂ誰ㄚ？。Ａ│偵卷監║
║  │          │          │  │          │你臺南朋友，啊，我拿一錢鹹的給他。Ｂ沒。│聽譯文║
║  │          │          │  │          │Ａ沒，那你趕快回來。                    │編號２║
║  │          │          │  │          │                                        │      ║
╟─┼─────┼─────┼─┼─────┼────────────────────┼───╢
║２│0000000000│0000000000│入│0000000000│Ａ喂。Ｂ喂，哥仔有在家嗎？Ａ沒有，按怎。│偵卷監║
║  │          │          │  │          │Ｂ我要找他，我現在在樓下。Ａ他不在家，回│聽譯文║
║  │          │          │  │          │去，他回去，他去外地啦。Ｂ喔，我要跟他拿│編號║
║  │          │          │  │          │那個。Ａ要多少，要甜的喔，要拿多少？Ｂ拿│      ║
║  │          │          │  │          │半台。Ａ現在不夠半台。Ｂ沒，你先拿一錢給│      ║
║  │          │          │  │          │我。Ａ好啦。                            │      ║
╟─┼─────┼─────┼─┼─────┼────────────────────┼───╢
║３│0000000000│0000000000│入│0000000000│Ａ喂。Ｂ喂，我朋友講要跟你拿二千五。Ａ好│偵卷監║
║  │          │          │  │          │啦。Ｂ丫你要拿下來嗎？Ａ是啦，在外面等，│聽譯文║
║  │          │          │  │          │不要煩。                                │編號║
║  │          │          │  │          │                                        │      ║
╟─┼─────┼─────┼─┼─────┼────────────────────┼───╢
║４│0000000000│0000000000│入│0000000000│Ａ喂。Ｂ喂，蘋果，吉仔講要拿二，你現在有│偵卷監║
║  │          │          │  │          │空嗎？Ａ我現在在家整理當中，你叫他過來拿│聽譯文║
║  │          │          │  │          │好了。Ｂ這樣喔。Ａ嗯。Ｂ好好。          │編號║
║  │          │          │  │          │                                        │      ║
╟─┼─────┼─────┼─┼─────┼────────────────────┼───╢
║５│0000000000│0000000000│入│0000000000│Ａ喂。Ｂ那個，三，丫順便拿一包葡萄糖給我│偵卷監║
║  │          │          │  │          │，我在樓下。Ａ你是誰？Ｂ我「阿吉」拉。Ａ│聽譯文║
║  │          │          │  │          │「阿吉」呢，丫你講要拿三，還要一包葡萄糖│編號║
║  │          │          │  │          │是不是。Ｂ是，是，不用了，我遇到他了（在│      ║
║  │          │          │  │          │樓下碰丁○○），Ａ喔，好好。            │      ║
╟─┼─────┼─────┼─┼─────┼────────────────────┼───╢
║６│0000000000│0000000000│入│0000000000│Ｂ給他用一下，給他用一下，拜託耶。Ａ喔，│偵卷監║
║  │          │          │  │          │好啦。（丁○○直接拿對方電話0000000000打│聽譯文║
║  │          │          │  │          │上樓叫Ａ男給他止一下）                  │編號║
║  │          │          │  │          │                                        │      ║
╟─┼─────┼─────┼─┼─────┼────────────────────┼───╢
║７│0000000000│0000000000│入│0000000000│Ａ喂。Ｂ喂，蘋果，我要順便拿「先生」我自│偵卷監║
║  │          │          │  │          │己要的，還有「小姐」，我們現在要出發了。│聽譯文║
║  │          │          │  │          │Ａ現在還沒有「先生」，要晚一點。Ｂ「先生│編號║
║  │          │          │  │          │」要晚一點喔。Ａ嗯。Ｂ喔，好啦，丫「小姐│      ║
║  │          │          │  │          │」，「小姐」，丫要去哪？Ａ丫一樣的地方，│      ║
║  │          │          │  │          │要去哪。Ｂ喔，好啦，好啦。              │      ║
╟─┼─────┼─────┼─┼─────┼────────────────────┼───╢
║８│0000000000│0000000000│入│0000000000│Ａ喂。Ｂ喂，蘋果，我要到了。Ａ喔，你要貨│偵卷監║
║  │          │          │  │          │多少？Ｂ我要貨二萬七好不好？好啦。Ｂ厚。│聽譯文║
║  │          │          │  │          │                                        │編號║
║  │          │          │  │          │                                        │      ║
╚═╧═════╧═════╧═╧═════╧════════════════════╧═══╝


司法院資訊處製作；財團法人民間司法改革基金會備份。
